【裁判字號】    92,易緝,64
【裁判日期】    921230
【裁判案由】    業務侵占
【裁判全文】
臺灣士林地方法院刑事判決                          九十二年度易緝字第六四號
    公  訴  人  臺灣士林地方法院檢察署檢察官
    被      告  甲○○
右列被告因業務侵占案件，經檢察官提起公訴（八十九年度偵字第四０二０號）暨移
請併案審理（八十九年度偵字第六一八五號），本院裁定進行簡式審判程序，並判決
如左：
    主  文
甲○○連續意圖為自己不法之所有，而侵占對於業務上所持有之物，處有期徒刑柒月
。
    事  實
一、甲○○先後於民國（下同）八十九年三月一日及同年月二十日分別任職於臺北巿
    文山區○○街一０五號一樓「亨玖企業有限公司」（下稱亨玖公司）及臺北市士
    林區○○○路○段八一一巷三八號一樓「別雲菸酒有限公司」（下稱別雲公司）
    擔任司機兼送貨員，平日負責載送貨物等業務，為從事業務之人，因缺錢花用，
    詎竟基於意圖為自己不法所有之概括犯意，先於八十九年三月三日下午二時三十
    分許，利用至亨玖公司位於臺北市○○區○○街二０四號倉庫載運洋酒之便，駕
    駛亨玖公司所有車牌號碼ＣＮ─六八一五號自用小貨車載運洋酒欲送至客戶宏碩
    股份有限公司及國裕開發股份有限公司處，於行車至臺北縣新莊市、泰山鄉一帶
    ，乃將其因業務上所持有之車上洋酒價值總計新臺幣（下同）十一萬七千一百六
    十三元，變易持有為所有之意思予以侵占入己，並將該洋酒變賣得款供己花用，
    而上開自小貨車則於同日丟棄在臺北縣泰山鄉○○路明志工專（現已改名為明志
    技術學院）附近；又於八十九年三月二十日上午十一時四十分許，於甫擔任別雲
    公司送貨司機駕駛其公司所有車牌號碼ＣＵ─六四二五號自用小貨車至臺北縣淡
    水鎮○○街一六０之一號送貨時，趁同事乙○○下車送貨之際，將其業務上所持
    有車內載有市價二十三萬多元之洋煙據為己有，旋將該車開走，嗣於桃園縣桃園
    市家樂福停車場將該批洋煙轉手變賣，獲款十七萬元供己花用，而前開自小貨車
    於同日即丟棄於臺北縣新莊市○○街八二巷十三號前。
二、案經亨玖公司、別雲公司告訴暨內政部警政署鐵路警察局移請臺灣士林地方法院
    檢察署檢察官偵查起訴，本院裁定進行簡式審判程序。
    理  由
一、右揭事實，業據被告甲○○迭於警訊時（詳見臺灣士林地方法院檢察署八十九年
    度偵字第四０二０號卷第四頁背面至第六頁、第九頁背面至第十頁背面）及本院
    審理中（詳見本院九十二年十二月十六日準備程序筆錄、審判筆錄）均坦承不諱
    ，核與告訴人亨玖公司之負責人丙○○、別雲公司之代理人乙○○於警訊、偵查
    及審理中指訴之情節相符，並有亨玖公司出貨估價單影本五紙、別雲公司日報表
    影本乙張、車輛竊盜車牌失竊資料個別查詢報表─查詢車輛認可資料乙份及乙○
    ○立具之贓物認領保管單乙紙附卷可稽，足徵被告之自白與事實相合，本件事證
    明確，被告犯行堪以認定，應予依法論科。
二、查被告分別為亨玖公司及別雲公司之司機兼送貨員，係從事運送貨物等業務，其
    侵占業務上所持有之物，核其所為係犯刑法第三百三十六條第二項之業務侵占罪
    。被告先後二次業務侵占行為，時間緊接，方法相同，所犯係犯罪構成要件相同
    之罪，顯係基於概括犯意反覆為之，為連續犯，應依刑法第五十六條之規定以一
    罪論，並加重其刑。爰審酌被告有犯罪前科，此有臺灣高等法院被告全國前案紀
    錄表存卷可按，素行不良，竟僅因缺錢花用，便將業務上所持有之洋酒、洋煙侵
    吞變賣供己花用，惡性非輕，惟犯後坦承犯行態度頗佳，及被告之品行、生活狀
    況、智識程度、犯罪動機、目的、手段、侵占之煙酒價值、事後尚未與告訴人公
    司達成和解賠償損害等一切情狀，量處如主文所示之刑，以示懲儆。末查，被告
    於八十九年五月二十四日因侵占案件，經本院以八十七年度自字第二七一號判處
    有期徒刑五月，並於同年九月三十日復經臺灣高等法院駁回其上訴確定在案，有
    刑事判決書乙份可參，是被告依法不得諭知緩刑，附此敘明。
三、另公訴意旨又以：被告甲○○意圖為自己不法之所有，於前揭時、地將亨玖公司
    所有之車牌號碼ＣＮ─六八一五號自用小貨車及別雲公司所有之車牌號碼ＣＵ─
    六四二五號自小貨車開走侵占入己，因認被告此部分亦涉犯刑法第三百三十六條
    第二項之業務侵占罪嫌云云。惟按侵占罪之成立，以擅自處分自己持有之他人所
    有物，或變易持有之意為所有之意，而逕為所有人之行為，為其構成要件（參照
    最高法院十九年上字第一０五二號判例）。經查，前揭兩部自小貨車均於被告侵
    占洋酒、洋煙當日即分別為被告丟棄於臺北縣泰山鄉及新莊市等地，並未遭被告
    變賣等情，業據告訴人亨玖公司之代表人丙○○、別雲公司業務員乙○○均指證
    在卷，核與被告所稱情節一致，足證被告並無將前開兩部自小貨車變易持有為所
    有之意思，揆諸前開說明，該部分之行為尚與業務侵占罪之構成要件不合，自難
    以該罪相繩，惟檢察官認此部分犯行與前開論罪科刑部分具有連續犯之裁判上一
    罪關係，故不另為無罪之諭知，併予說明。
據上論斷，應依刑事訴訟法第二百七十三條之一第一項、第二百九十九條第一項前段
，刑法第五十六條、第三百三十六條第二項，罰金罰鍰提高標準條例第一條前段，判
決如主文。
本案經檢察官王巧玲到庭執行職務
中      華      民      國    九十二    年      十二    月      三十    日
                                    臺灣士林地方法院刑事第三庭
                                        法  官  李  育  仁
右正本證明與原本無異。
如不服本判決，應於判決送達後十日內，向本院提出上訴狀。
                                        書記官  李  家  敏
中      華      民      國    九十二    年      十二    月      三十    日
附錄本案論罪科刑法條：
中華民國刑法第三百三十六條：
  對於公務上或因公益所持有之物，犯前條第一項之罪者，處一年以上七年以下有期
  徒刑，得併科五千元以下罰金。
  對於業務上所持有之物，犯前條第一項之罪者，處六月以上五年以下有期徒刑，得
  併科三千元以下罰金。
  前二項之未遂犯罰之。


司法院資訊處製作；財團法人民間司法改革基金會備份。
